【裁判字號】    88,易,627
【裁判日期】    890627
【裁判案由】    侵占
【裁判全文】
臺灣基隆地方法院刑事判決                八十八年度易字第六二七號
    公  訴  人  臺灣基隆地方法院檢察署檢察官
    被      告  乙○○
    選任辯護人  林俊倩
右列被告因侵占案件，經檢察官提起公訴( 八十八年度偵字第三五四號 )，本院判決
如左：
    主      文
乙○○為他人處理事務，意圖為自己不法之利益，而為違背其任務之行為，致生損害
於本人之財產，處有期徒刑柒月。
    事      實
一、乙○○曾於民國八十七年間犯常業重利罪，經本院判處有期徒刑八月，緩刑五年
    確定，目前尚在緩刑中，猶不知悛悔。復因工作之便認識丁○○而成為男女朋友
    關係，雙方約定由丁○○出資頂讓基隆市○○路一一九號全盛商行登記於乙○○
    名下，由乙○○經營，並以營業收入供乙○○生活之用。詎乙○○為他人處理全
    盛商行事務，竟因與丁○○分手即意圖為自己不法之利益，於八十八年五月十五
    日（檢察官誤為八十八年四月間），將全盛商行以新台幣（下同）七十萬元之代
    價，頂讓予甲○○，扣除店內貨物價款外，甲○○給付三十五萬六千零四十八元
    及九萬二千三百九十八元之支票共二張，乙○○即將之存入自己於基隆市第一信
    用合作社大武崙分社之帳戶內，而損害丁○○之財產。
二、案經丁○○訴由台灣基隆地方法院檢察署檢察官偵查起訴。
    理      由
一、訊據被告乙○○固坦承與丁○○交往，丁○○將頂讓之全盛商行登記於其名下，
    伊於八十八年五月十五日再將全盛商行頂讓與甲○○，並將甲○○給付之支票二
    張（共計四十四萬八千四百四十六元）存入自己帳戶等情不諱，惟矢口否認有何
    背信犯行，並辯稱：丁○○因要和伊在一起，才頂讓店送給伊，給伊經營，供伊
    生活費。但經營不久，他就一直向伊拿錢，至伊頂讓出去前之期間已拿走五十多
    萬元，而伊頂讓實得四十多萬元而已，所以頂讓金才未交予丁○○云云。經查位
    於基隆市○○路一一九號之獨資商號全盛商行八十八年四月二日設立登記負責人
    為乙○○，至同年六月九日變更登記為甲○○，有基隆市政府八九基府建商字八
    一０六八六號函附卷可稽。而全盛商行登記於被告名下，被告於偵查供稱：全盛
商行開店單純是丁○○之資助，謝當初有言明，這家店所賺的錢是給伊的生活費
    （偵查卷第五十三頁）；本院調查中則供稱，因他（指丁○○）說伊拉保險，生
    活不安定，才頂讓店給伊經營供伊生活費（本院八十九年一月四日筆錄），而告
    訴人丁○○亦稱：因伊本身自己有商店，無法再用伊名義申請才用被告名義申請
    ，由伊負責出資，被告經營，雙方約定賺的錢一半分給被告，但本金要還伊（本
    院八十九年六月十三日筆錄），二人所述固有出入，然丁○○出資取得全盛商行
    信託由被告經營，以營業所得充為被告生活費用，並非將頂讓而得之商店本身贈
    與被告甚明，否則被告於偵查中何以均未提及贈店一事，且被告既為全盛商行之
    負責人，又何需刻意強調以「所賺的錢」供為生活費？是被告顯係為他人處理事
    務之人。次查被告辯稱經營期間，丁○○多次索款達五十餘萬元，並提出自行製
    作之帳冊影本為證，然為丁○○所否認，被告亦自承此部分沒有證據，但憑他（
    指丁○○）的良心等語（本院八十九年一月二十五日筆錄），卻於八十九年二月
    十五日辯論終結前突然提出店內代班人員丙○○可為證，已屬可疑。而證人丙○○到庭時證稱：商店共分三班輪值，店內小姐將營收放在收銀機下櫃子之抽屜並
    上鎖，早班若有遇見被告再交給他，每班交接交付三千元，是營收扣除三千元，
    餘放入抽屜內，金錢以塑膠袋裝著，曾三至四次看見丁○○向被告拿錢，被告由
    她自己身上拿出支付，都是交付現金，每次一疊，不知數目，交付金錢均在外面
    說話，被告則稱：店內最初以每班一萬五千元為周轉金，後來每班為八千元之周
    轉，營業收入放入保險箱，第二日伊再點收，店有有營業收入，所以才供支付丁○○，丁○○來拿錢，丙○○看到五次，交錢時是交付現金云云，二者供述出入
    甚大，益難憑信。復查被告將全盛商行以七十萬元之代價頂讓與甲○○，扣除店
    內貨物價款外，甲○○開立面額分別為三十五萬六千零四十八元及九萬二千三百
    九十八元之支票二紙交付被告，被告將之存入基隆一信之帳戶內等情，業據被告
    自承在卷，且經證人甲○○及其妻余陳佩玲證述綦詳，並有被告上開帳戶存提款
    明細表影本在卷可按。綜就上情，被告所辯核屬事後卸責之詞，不足採信，犯行
    堪以認定，應予依法論科。
二、查被告為丁○○處理事務，竟意圖自己不法之利益，為違背任務行為，將全盛商
    行頂讓他人，得款存入自己帳戶以供使用，致生損害丁○○之財產，核其所為，
    係犯刑法第三百四十二條第一項背信罪。公訴人雖認被告係犯同法第三百三十五
    條第一項之普通侵占罪，然按侵占係專指持有他人之物，以不法之意思易持有為
    所有而予侵占入己。本件丁○○既將取得之全盛商行信託登記於被告名下，被告
    並非自己持有他人之物，而係為他人處理事務之人，是起訴法條尚有未洽。復查
    刑法上之背信罪與侵占罪，同屬破壞信賴關係侵害財產之犯罪類型，侵占罪本屬
    特殊之背信行為，侵占罪之概念，隱含在背信罪之觀念內，二者之基本社會事實
    同一，本院自得就起訴侵占之犯罪事實，變更檢察官所引用之法條審理。爰審酌
    被告前因常業重利罪，尚在緩刑中，有本院被告全國前案紀錄表存卷可參，與被
    害人原為男女朋友關係，經營被害人頂讓而得之商店，竟違背任務，損害被害人
    財產數額非輕，犯後猶飾詞諉責，未見與被害人和解等一切情狀，量處如主文所
    示之刑示懲。至於被害人丁○○指被告將押租金十五萬元及頂讓前營業收入九十
    九萬元侵占部分，未據檢察官起訴，且與前揭論罪科刑之背信部分，亦難遽認有
    何裁判上一罪或實質上一罪關係，本院無從併予審理，附此明。
據上論斷，應依刑事訴訟法第二百九十九條第一項前段，第三百條，刑法第三百四十
二條第一項，罰金罰鍰提高標準條例第一條前段，判決如主文。
本案經檢察官蔡和憲到庭執行職務
中      華      民      國      八十九      年     六     月   二十七   日
                                  臺灣基隆地方法院刑事第三庭
                                          法  官  邱  志  平
右正本證明與原本無異。
對於本件判決如有不服，應於收受送達後十日內，向本院提出上訴狀，上訴於臺灣高
等法院，並按他造當事人之人數附具繕本。
                                          書記官  彭  淑  芳
中      華      民      國      八十九      年     六     月   二十九   日
【附錄論罪法條】
刑法第三百四十二條：
為他人處理事務，意圖為自己或第三人不法之利益或損害本人之利益，而為違背其任
務之行為，致生損害於本人之財產或其他利益者，處五年以下有期徒刑、拘役或科或
併科一千元以下罰金。


司法院資訊處製作；財團法人民間司法改革基金會備份。
